臺灣士林地方法院刑事判決　　　　　　　　　　　　　九十三年度訴字第二四九號
　　公　訴　人　臺灣士林地方法院檢察署檢察官
　　被　　　告　甲○○
　　選任辯護人　卓忠三律師
右列被告因偽造文書等案件，經檢察官提起公訴（九十三年度調偵字第四一號），本
院判決如左：
    主  文
甲○○共同意圖供行使之用，而偽造有價證券，處有期徒刑貳年。緩刑五年。
如附表一所示偽造本票上之發票人為「范光男」之署押壹枚、印文枚及如附表二所
示偽造「范光男」署押壹枚、「范光海」署押貳枚均沒收。
    事  實
一、甲○○與友人陳玉鳳（另經檢察官以九十三年度調偵字第二四二號提起公訴）明
    知經濟情況不佳，亦無償債能力，竟共同意圖為自己不法所有，由甲○○於民國
    八十九年四月十一日十二時三十分許前往乙○○位於臺北市大同區○○○路○段
    一四四巷十一弄三號四樓住處，向其訛稱伊小叔范光海簽發之支票向陳玉鳳之友
    調現新臺幣（下同）二百萬元後，因故屆期無法付款，急需現金，擬向乙○○商
    借二百萬元應急，並願於一月內償還云云，且簽發付款人為合作金庫古亭支庫、
    發票日為八十九年五月九日、面額二百萬元、票號ＢＷ之0000000號支票
    乙紙（下稱系爭支票）供作日後清償之用，嗣同日下午二時許陳玉鳳亦抵達上址
    ，表明甲○○所言非虛，且於系爭支票背面背書及另行簽發伊為發票人之二百萬
    元本票乙紙，並提出二十一張陳玉鳳之夫呂得隆為所有權人之土地所有權狀為甲
    ○○擔保，再委請適巧前往上址拜訪乙○○之徐孝忠於上揭本票上簽名擔任見證
    人，乙○○因而不疑有詐，陷於錯誤，簽發付款人為臺北市第一信用合作社、發
    票日為八十九年四月十一日、票號Ａ00000000號、面額二百萬元支票交
    予陳玉鳳及甲○○，當日即由渠等兌現提領。嗣系爭支票屆期未獲兌現，甲○○
    乃於八十九年五月九日至乙○○住處向其請求延展清償日期，並再簽發同付款人
    、發票日為八十九年六月七日、面額各為五十萬元、票號為ＢＷ0000000
    號至ＢＷ0000000號之支票四紙，用以換回系爭支票，甲○○與陳玉鳳復
    共圖意圖供行使之用，推由甲○○先於當日在乙○○住處樓下，委託不知情之成
    年人偽刻范光男之印章，並在乙○○住處內，由甲○○偽以其夫范光男之名義簽
    發如附表一所示之本票，並蓋范光男印章而偽造范光男之署押一枚、印文三枚於
    該本票上，以此方式偽造范光男與甲○○、陳玉鳳共同簽發之本票一紙，持交乙
    ○○而行使之。詎前開四紙支票屆期仍未兌現，乙○○查覺有異，表示將提出告
    訴，甲○○、陳玉鳳見狀乃於八十九年六月間某日一同前往上址清償部分借款四
    十萬元，所餘一百六十萬元欠款則由甲○○簽發同付款人、發票日為八十九年七
    月五日、票號為ＢＷ0000000號之同額支票延期清償，甲○○雖明知其小
    叔范光海所有位於臺北縣板橋市○○路○段三十二之四號一樓之不動產業於八十
    八年十二月二十一日出售予羅道正，羅道正並於八十九年一月二十九日付清價款
    ，嗣由羅道正於八十九年四月二十六日轉售予姜仲祥之事，猶向乙○○訛稱前開
    房屋仍在出售，出售後即可清償借款，致乙○○陷於錯誤，信以為真，而同意換
    票延期。然屆期該紙支票仍無法兌現，甲○○乃再簽發同付款人，發票日為八十
    九年八月三日，金額分別為六十萬、五十萬、五十萬，票號為ＢＷ000000
    0號、ＢＷ0000000號、ＢＷ0000000號，用以換回前開屆期支票
    並延展清償期。惟前開三紙支票於九十三年八月三日仍無法兌現，甲○○遂與陳
    玉鳳共同基於偽造私文書之概括犯意，推由甲○○再前往乙○○住處，向乙○○
    佯稱伊小叔范光海之前開不動產已售出，可於半個月內清償欠款，簽發同付款人
    ，發票日為八十九年八月十八日，面額五十萬，票號為ＢＷ0000000號及
    如附表二編號一、二所示之遠期支票共三紙，明知未得范光男、范光海之同意或
    授權，由甲○○於如附表二編號一、二所示之二紙支票背面偽簽范光男、范光海
    署名，偽造該背書私文書，表示范光男、范光海負擔該等支票擔保責任，足生損
    害於范光男、范光海，並將該二紙支票行使交付予乙○○，用以換回屆期票據及
    展期清償。嗣於八十九年八月十八日，上開三紙支票仍未能兌現，甲○○乃再至
    乙○○住處，簽發如附表二編號三所示之支票一紙，並再於支票背面偽簽范光海
    署名，偽造該背書私文書，表示范光海負擔該支票擔保責任，足生損害於范光海
    ，而將前開屆期票號為ＢＷ0000000號之支票換回並延期清償。迄如附表
    二所示三紙支票均退票，乙○○始知受騙。
二、案經乙○○訴由臺北市政府警察局大同分局報請臺灣士林地方法院檢察署檢察官
    偵查起訴。
    理  由
一、右揭犯罪事實，業據被告甲○○迭於警詢及本院審理中坦承不諱（見九十年度偵
    字第四二九四號卷第三頁至第五頁、本院九十三年十一月三十日審理筆錄第四頁
    至第十一頁），核與被害人乙○○、范光男、范光海於警詢及偵訊之指訴相符（
    見上開偵卷第六頁至第十一頁、第八二頁至第八三頁、第一０三頁至第一０四頁
    、九十一年度偵緝字第五二一號卷第一三五頁至一三六頁、九十二年度調偵字第
    二九０號卷第三五頁），亦據證人羅道正、徐孝忠於偵查中證述明確（見九十二
    年度調偵字第二九０號卷第四十頁至第四二頁），並有如附表二所示之支票及退
    票理由單各三紙、如附表一所示本票一紙、范光海將上開不動產出售予羅道正之
    不動產買賣契約書一份、范光海將上開不動產出售予陳玉鳳之不動產買賣契約書
    一份、陳玉鳳將上開不動產出售予姜仲祥之土地房屋買賣契約書、姜仲祥所有前
    開不動產之建物及土地登記謄本各乙份、臺北市第一信用合作社九十年九月十一
    日北市一信社字第九四四號函及檢附之乙○○簽發二百萬支票、陳玉鳳簽發並經
    徐孝忠擔任見證人之二百萬本票、臺北市第一信用合作社九十年十二月三十一日
    北市一信社字第一四九六號函（見偵字第四二九四號卷第二七頁至第二九頁、第
    四一頁至第五九頁、第九八頁、第一０五頁、第一二二頁）、陳玉鳳委請蔡燕玉
    代為撰寫之呂得隆所有二十一張所有權狀明細（見偵緝字第五二一號卷第一三七
    頁至一三八頁）、范光海委託被告甲○○出售前開不動產之委託書、羅道正付清
    前開不動產款項之華僑銀行支出傳票、臺北縣板橋地政事務所九十三年三月二十
    三日北縣板地登字的０九三０００三四二四號函及檢附之范光海前開不動產移轉
    登記予羅道正之申請文件資料（見九十三年度調偵字第四一號卷第四三頁至第四
    五頁、第六四頁至第七七頁）在卷可資佐證，足認被告甲○○之自白與事實相符
    ，本件事證明確，被告甲○○犯行，應可認定。
二、核被告所為係犯刑法第二百零一條第一項之偽造有價證券罪、第二百十六條、第
    二百十條行使偽造私文書罪、第三百三十九條第一項之詐欺取財罪。其與陳玉鳳
    間，就前揭犯罪有犯意聯絡及行為分擔，為共同正犯。又被告偽造范光男署名簽
    發二百萬元本票，並偽刻范光男印章後蓋用偽造印文於本票上，及偽簽范光男、
    范光海署名於支票背面，其偽造印章、印文、署押為偽造有價證券、偽造私文書
    之階段行為，而被告偽造有價證券後持以行使，其行使之低度行為應為偽造之高
    度行為所吸收，又其偽造私文書後復持以行使，偽造私文書之低度行為應行使之
    高度行為所吸收，均不另論罪。再被告先後多次偽造私文書犯行，時間緊接，所
    犯係犯罪構成要件相同之罪，顯係基於概括犯意為之，應依連續犯論以一罪。而
    被告所犯偽造有價證券、行使偽造私文書、詐欺取財各罪間，有方法、目的之牽
    連關係，應從一重依偽造有價證券罪處斷。按被告在經濟壓力下，考慮未周致有
    偽造本票犯行，犯罪所得亦遭陳玉鳳取走，分文未用，被告犯罪情狀不無堪以憫
    恕之處，量處法定之最輕刑度仍嫌過重，爰依刑法第五十九條之規定，酌量減輕
    其刑，並審酌被告之犯罪動機、目的、手段、智識程度、犯罪所生之損害、犯後
    坦承犯行並在本院審理中已與告訴人乙○○達成和解，有和解協議書附卷可稽，
    被害人范光男、范光海表示渠等無實際損害，且早已原諒被告，亦有經駐外單位
    公證之證明書二紙在卷可憑，告訴代理人黃景安律師亦於本院審理時表明告訴人
    乙○○願意原諒被告等一切情狀，量處如主文所示之刑。查被告前未曾受有期徒
    刑以上刑之宣告，有台灣高等法院被告全國前案紀錄表一紙在卷可按，因一時失
    慮偶罹刑典，事後深具悔意，並與告訴人乙○○達成民事和解，其經此教訓，自
    當知所惕勉而無再犯之虞，本院綜核各情認前開所宣告之有期徒刑以暫不執行為
    當，爰併予以宣告緩刑五年，以啟自新。末按如附表一所示被告偽造之范光男簽
    發本票一紙，因該本票尚有合法之發票人甲○○、陳玉鳳，則票據權利人對該本
    票合法之發票人均可依法行使票據上之權利，從而即不得依刑法第二百零五條，
    將該紙本票全部沒收，惟上開偽造之發票人范光男名義部分，係偽造署押、印文
    ，及如附表二所示支票背面偽造之范光男、范光海署押，均應依同法第二百十九
    條宣告沒收。至被告偽造之范光男印章一枚未據扣案，尚無證據證明尚屬存在而
    未滅失，毋庸為沒收之諭知，附此敘明。
據上論斷，應依刑事訴訟法第二百九十九條第一項前段、刑法第二十八條、第二百零
一條第一項、第二百十六條、第二百十條、第三百三十九條第一項、第五十五條、第
五十九條、第七十四條第一款、第二百十九條，罰金罰鍰提高標準條例第一條前段，
判決如主文。
本案經檢察官謝榮林到庭執行職務。
中　　　華　　　民　　　國　　九十三　　年　　 十二 　　月　　二十一　　日
                                臺灣士林地方法院刑事第四庭
                                      審判長法  官  林  秀  鳳
                                            法  官  周  明  鴻
                                            法  官  高  雅  敏
右正本證明與原本無異。
如不服本判決應於送達後十日內向本院提出上訴狀。
                                            書記官  丁  梅  芬
中　　　華　　　民　　　國　　九十三　　年　　 十二 　　月　　二十一　　日
附表一：被告甲○○共同偽造本票明細表
┌──────┬───────┬─────────┬─────────┐
│偽造發票人  │金          額│發     票     日  │到     期     日  │
├──────┼───────┼─────────┼─────────┤
│范  光  男  │新台幣貳佰萬元│八十九年五月九日  │八十九年六月七日  │
├──────┴───────┴─────────┴─────────┤
│本票含偽造范光男署押一枚、印文三枚                                  │
└──────────────────────────────────┘
附表二：被告甲○○共同偽造背書明細表
┌──┬──────┬─────┬─────┬──────┬──────┐
│編號│發   票   日│金      額│票   號   │付  款  人  │偽造背書署押│
├──┼──────┼─────┼─────┼──────┼──────┤
│一  │九十三年八月│新台幣伍拾│ＢＷ六八五│臺灣省合作金│范光男署押壹│
│    │十八日      │萬元      │九六二七號│庫古亭支庫  │枚          │
├──┼──────┼─────┼─────┼──────┼──────┤
│二  │九十三年八月│新台幣陸拾│ＢＷ六八五│同        右│范光海署押壹│
│    │十八日      │萬元      │九六二八號│            │枚          │
├──┼──────┼─────┼─────┼──────┼──────┤
│三  │九十三年十月│新台幣伍拾│ＢＷ六八五│同        右│范光海署押壹│
│    │十六日      │萬元      │九六五０號│            │枚          │
└──┴──────┴─────┴─────┴──────┴──────┘
附錄本案論罪法條全文：
中華民國刑法第二百零一條第一項
意圖供行使之用，而偽造、變造公債票、公司股票或其他有價證券者，處三年以上十
年以下有期徒刑，得併科三千元以下罰金。
中華民國刑法第二百十條
偽造、變造私文書，足以生損害於公眾或他人者，處五年以下有期徒刑。
中華民國刑法第二百十六條
行使第二百十條至第二百十五條之文書者，依偽造、變造文書或登載不實事項或使登
載不實事項之規定處斷。
中華民國刑法第三百三十九條第一項
意圖為自己或第三人不法之所有，以詐術使人將本人或第三人之物交付者，處五年以
下有期徒刑、拘役或科或併科一千元以下罰金。
